【裁判字號】    98,勞上易,32
【裁判日期】    990209
【裁判案由】    給付薪資
【裁判全文】
臺灣高等法院民事判決                98年度勞上易字第32號
上  訴  人  甲○○
訴訟代理人  陳志勇律師
被  上訴人  全勝不動產仲介經紀有限公司
            （原名：勝全不動產仲介經紀有限公司）
法定代理人  丙○○
訴訟代理人  林維毅律師
上列當事人間請求給付薪資事件，上訴人對於中華民國98年1月2
0日臺灣板橋地方法院97年度勞訴字第69號第一審判決提起上訴
，本院於99年1月26日言詞辯論終結，判決如下：
    主      文
上訴駁回。
第二審訴訟費用由上訴人負擔。
    事實及理由
一、按解散之公司除因合併、分割或破產而解散者外，應行清算
    ；解散之公司，於清算範圍內，視為尚未解散；公司之清算
    ，以董事為清算人；公司之清算人，在執行職務範圍內，亦
    為公司負責人，公司法第24條、第25條、第322條第1項及第
    8條第2項分別定有明文。查被上訴人全勝不動產仲介經紀有
    限公司（下稱全勝公司）雖向經濟部中部辦公室辦理解散登
    記（見本院卷第105頁至第106頁），依公司法第24條規定，
    全勝公司即應行清算，然其訴訟代理人既陳明尚未進行清算
    （見本院卷第84頁背面），依上開說明，全勝公司之法人格
    仍屬存續。
二、上訴人起訴主張：
  (一)伊自民國（下同）97年4月1日起受雇於被上訴人公司，擔任
    不動產銷售業務員，負責銷售不動產及帶領客戶前往觀看物
    件等業務。同年月16日伊因業務需要外出，遭訴外人陳虹妙
    違規駕車撞傷（下稱系爭車禍），致右手遠端橈骨粉碎性骨
    折、臉部多處擦傷併撕裂傷3公分及頸、背部拉傷。伊向被
    上訴人請求職業災害補償，被上訴人竟藉詞拖延、置之不理
    。經伊質問，得知被上訴人遲至同年5月13日始為伊辦理勞
    工保險投保。依衛生署臺北醫院診斷證明書「…需休養6個
    月，預計1年後拔釘，並需門診繼續追蹤復健。患肢骨折處
    仍未癒合，不宜負重工作。頸、背部拉傷，不宜久坐」之記
    載，伊既無法從事負重工作，又不能久坐，於醫療期間顯然
    不能工作。由伊於任職被上訴人公司15日即已領得薪資新臺
    幣（下同）2萬4,574元推算，伊1個月原領工資為4萬9,148
    元（24,574元〈半個月〉×2〈1個月〉＝49,148元），依勞
    動基準法（下稱勞基法）第59條第2款：「勞工在醫療中不
    能工作時，雇主應按其原領工資數額予以補償」之規定計算
    ，被上訴人應給付伊1年（即自受傷至拔釘之期間）之原領
    工資補償58萬9,776元（49,148元×12個月＝589,776元），
    或自受傷之日（97年4月16日）起至提起本件訴訟（97年7月
    15日）止之3個月薪資14萬7,444元（49,148元×3個月＝147
    ,444元），及自起訴後至受傷滿1年止按月給付薪資4萬9,14
    8元。被上訴人迄今非但分文未付，反要求伊即刻上班，令
    伊身、心傷痛，難以平復。又縱伊於受傷期間無獎金收入，
    仍應受最低工資1萬7,280元之保障。
  (二)由以下各情，可證明兩造間有僱傭關係存在：(1)伊於97年4
    月8日曾為被上訴人公司接洽客戶蔡麗梅、林淑惠及林義強
    等人，彼等分別簽具「帶看銷售同意書」，委託被上訴人公
    司代為銷售房屋，其上所載之承辦人均為伊。(2)被上訴人公
    司係「全國不動產」加盟店，於公司內部公布之西元2008年
    4月及5月值班表，均將伊列為員工之一。(3)伊薪資帳戶於97
    年5月6日入帳之兩筆款項各500元及2萬4,074元，係以被上
    訴人公司所簽發發票日為97年5月5日、付款人為聯邦商業銀
    行西盛分行之2紙支票提示兌現。(4)被上訴人公司未於伊任
    職之初為伊辦理勞工保險投保，遲至97年5月13日始辦理投
    保。97年7月4日臺北縣政府勞工局勞資爭議協調會時，被上
    訴人公司亦稱「…公司願依法請勞方回公司上班，並給予最
    低薪資1萬7,280元」。(5)被上訴人公司曾於97年7月7日寄發
    存證信函，要求伊於97年7月10日回被上訴人公司上班。
  (三)伊之業務為不動產買賣仲介，系爭車禍之發生時間為97年4
    月16日上午10時46分，該日為伊上班日，伊為業務需要外出
    拜訪客戶返回被上訴人公司途中遭遇系爭車禍，被上訴人公
    司於勞資爭議協調會及所寄發之存證信函，均未指摘伊不假
    外出。
  (四)爰求為判決：(1)先位部分：被上訴人應給付上訴人58萬9,77
    6元，及自97年7月16日起至清償日止，按週年利率5%計算之
    利息，並陳明願供擔保請准宣告假執行。(2)備位部分：被上
    訴人應給付上訴人14萬7,444元，及自97年7月16日起至清償
    日止，按週年利率5%計算之利息，暨自97年7月16日起至98
    年4月15日止，按月給付上訴人4萬9,148元，並陳明願供擔
    保請准宣告假執行。
  (五)原審為上訴人敗訴之判決，上訴人不服，提起上訴，並上訴
    聲明：(1)原判決廢棄。(2)先位部分：被上訴人應給付上訴人
    58萬9,776元，及自97年7月16日起至清償日止，按週年利率
    5%計算之利息。(3)備位部分：被上訴人應給付上訴人14萬7,
    444元，及自97年7月16日起至清償日止，按週年利率5%計算
    之利息，暨自97年7月16日起至98年4月15日止，按月給付上
    訴人4萬9,148元。
三、被上訴人則抗辯：
  (一)伊公司係於97年4月2日設立登記，自此始有權利能力。上訴
    人雖係由許立宏於伊公司設立登記前之97年4月1日所雇用，
    惟其後並未轉由伊公司雇用，兩造間無僱傭關係存在。
  (二)上訴人僅泛稱外出接洽物件及客戶，惟未具體說明、舉證係
    接洽何物件及何客戶，所提出之臺北縣政府警察局道路交通
    事故當事人登記聯單，僅能證明系爭車禍發生之時間為97年
    4月16日10時46分，並乏工作記錄可資佐證係屬職業災害。
  (三)上訴人提出之診斷證明書固載有「需休養6個月」，惟該診
    斷證明書醫師囑言欄僅載「不宜負重工作」、「不宜久坐」
    ，並非於該6個月內完全不能工作。上訴人所受傷害，除右
    手遠端橈骨粉碎性骨折較嚴重外，其餘臉部多處擦傷併撕裂
    傷及頸、背部拉傷，尚屬輕微，經適當休養後，應可從事輕
    便工作。上訴人於97年7月21日向原審法院提出起訴狀，並
    親自到庭為訴訟行為，可見上訴人非完全不能勝任接洽客戶
    、帶看物件等工作。至於拔釘，乃上訴人等待骨折癒合後開
    刀取出骨釘縫合之手術，非上訴人於1年之期間不能工作。
    上訴人未依伊之通知出面協議工作內容，不得向伊請求補償
    。
  (四)不動產仲介業從業人員非採固定薪資，多係依成交金額抽取
    佣金，上訴人未能證明自伊處所領取之2萬4,574元係因工作
    而獲得之報酬，且屬經常性之給與，伊否認上訴人每月原領
    工資為4萬9,148元。
  (五)答辯聲明：上訴駁回。
四、上訴人主張其自97年4月1日起受雇於被上訴人公司，擔任不
    動產銷售業務員，其於97年4月16日出外接洽物件及客戶，
    同日上午10時46分因發生系爭車禍而受傷，乃屬職業災害，
    被上訴人應依勞基法第59條第2款規定按原領工資數額予以
    補償，或給付薪資云云，則為被上訴人所否認，並以上開情
    詞置辯。經查：
  (一)上訴人主張其自97年4月1日起受雇於被上訴人公司之事實，
    業據提出由被上訴人之顧客所簽署之「帶看銷售同意書」、
    被上訴人公司4月及5月值班表暨被上訴人簽發之2紙支票等
    為證（見原審卷第29頁至第30頁、第41頁至第47頁），依該
    被上訴人亦不爭執其真正之「帶看銷售同意書」所載，顧客
    之簽署日期為97年4月8日，承辦人處係記載上訴人姓名，並
    蓋用被上訴人公司印章及當時負責人私章；另被上訴人公司
    97年4月及5月值班表，亦將上訴人排入；再參以上開2紙支
    票係經上訴人提示付款，均堪徵上訴人主張其與被上訴人間
    有僱傭關係存在乙節為可信。
  (二)按當事人主張有利於己之事實者，就其事實有舉證之責任，
    民事訴訟法第277條前段定有明文。上訴人主張其於上揭時
    、地發生系爭車禍受傷之事實，固據提出臺北縣政府警察局
    道路交通事故當事人登記聯單（編號：00000000000）及衛
    生署臺北醫院診斷證明書（見臺灣板橋地方法院三重簡易庭
    97年度重勞調字第39號卷第7頁至第9頁、原審卷第48頁），
    並舉證人乙○○為證。惟查，該道路交通事故當事人登記聯
    單僅記載系爭車禍發生之時間為97年4月16日10時46分，地
    點在臺北縣新莊市○○○路76巷與建安街40巷口，雖可作為
    上訴人所主張於上揭時、地發生系爭車禍之佐證，惟並未記
    載系爭車禍之發生經過，自不能據以認定上訴人所遭遇之系
    爭車禍係屬職業災害。而衛生署臺北醫院診斷證明書雖記載
    上訴人受有「(1)右手遠端橈骨粉碎性骨折。(2)臉部多處擦傷
    併撕裂傷3公分。(3)頸、背部拉傷」，醫師囑言：「病患於9
    7年4月16日至本院急診求治，於同日住院治療，於97年4月1
    6日行閉鎖性復位併骨釘內固定手術，於97年4月17日行再次
    開放性復位併骨板骨釘內固定手術，於97年4月21日出院。
    需專人照顧1個月，需休養6個月，預計1年後拔釘，並需門
    診繼續追蹤復健。患肢骨折處仍未癒合，不宜負重工作。頸
    、背部拉傷，不宜久坐」，亦僅能證明上訴人因系爭車禍受
    有上述傷害，無從資為認定上訴人係遭遇職業災害之佐證。
    至證人乙○○雖到庭證述上訴人曾於97年4月16日上午9時許
    騎乘機車至其住處詢問有無房屋可供出租，約同日上午10時
    30分許離去云云，惟其既稱已於上訴人前去拜訪之前1日（
    即97年4月15日）在電話中向上訴人表明其本人或友人均無
    房屋可供出租，亦未曾介紹友人向上訴人仲介之屋主承租房
    屋，且其本人及配偶林繼聖所擁有不動產之出租事宜，均由
    其夫妻自行處理，上訴人之前均係於晚間至其住處拜訪等語
    （見本院卷第38頁背面至第40頁），則上訴人猶於翌日（即
    97年4月16日）上午騎乘機車至證人乙○○住處，顯與常情
    有違。上開乙○○之證詞，應係事後附合上訴人之說詞，未
    足採為有利於上訴人之論據。上訴人主張其於97年4月16日
    上午外出接洽物件及客戶云云，既未能提出證據證明其所接
    洽之物件及客戶之資料，以供調查是否因執行職務而外出，
    並於執行職務中發生系爭車禍而受傷；且上揭使上訴人受傷
    之系爭車禍，並非發生於被上訴人公司之工作處所內，自難
    僅以上訴人遭遇系爭車禍並受傷，及發生時間係在平常工作
    時間，遽認上訴人因系爭車禍所致傷害乃屬職業災害。此部
    分上訴人之主張，核非可採。
  (三)按勞工因遭遇職業災害而致死亡、殘廢、傷害或疾病時，雇
    主應依勞基法第59條各款規定予以補償，固為勞基法第59條
    所明定，惟勞工主張依該規定向雇主請求給付職業災害補償
    時，當以有職業災害為前提，乃屬當然。上訴人雖於平常工
    作時間在被上訴人公司以外之處所發生系爭車禍，惟上訴人
    並未舉證證明其遭遇系爭車禍而受傷乃執行職務時所發生，
    自不能認定上訴人係因職業災害而受傷。上訴人以其自受傷
    至拔釘之醫療期間約1年不能工作，依勞基法第59條第2款規
    定，先位請求被上訴人給予按原領工資1年計算之補償，或
    備位請求被上訴人給付或自受傷之日起至提起本件訴訟止之
    3個月薪資，均屬無據。
  (四)兩造間之僱傭契約約定工資之計算方式為依上訴人完成之業
    績計算，上訴人既不得依勞基法第59條第2款規定請求被上
    訴人補償其工資，上訴人復未為被上訴人完成可以給付工資
    之業績，即其請求給付工資之條件並未成就，自不生應受最
    低工資保障之問題。上訴人備位聲明請求被上訴人給付未到
    期之工資，亦屬無據。
五、綜上所述，上訴人依勞基法第59條第2款規定，先位請求被
    上訴人給予按原領工資1年計算之職業災害補償，備位請求
    被上訴人給付工資，均不應准許。原審為上訴人敗訴之判決
    ，核無違誤。上訴論旨指摘原判決不當，求予廢棄改判，為
    無理由，應予駁回。
六、本件事證已臻明確，上訴人聲請傳喚證人即上訴人之同事雷
    明機，證明上訴人於97年4月16日係因公外出發生職業災害
    ，本院認無必要。兩造其餘主張及攻擊防禦方法與證據，經
    本院斟酌後，與本件判決結果不生影響，爰不一一論列，附
    此敘明。
七、據上論結，本件上訴為無理由，依民事訴訟法第449條第1項
    、第78條，判決如主文。
中    華    民    國    99    年    2    月    9      日
                    勞工法庭
                        審判長法  官  林金村
                              法  官  李慈惠
                              法  官  王麗莉
正本係照原本作成。
不得上訴。
中    華    民    國    99    年    2    月    9      日
                              書記官  余姿慧

司法院資訊處製作；財團法人民間司法改革基金會備份。
